【裁判字號】    98,事聲,51
【裁判日期】    980910
【裁判案由】    清償債務
【裁判全文】
臺灣臺南地方法院民事裁定              98年度事聲字第51號
異  議  人
即 債 權人  甲○○
上列異議人因與相對人乙○○間聲請核發支付命令事件，異議人
對於民國98年7月10日本院民事庭司法事務官所為98年度司促字
第14451號駁回其聲請之裁定，聲明異議，本院裁定如下：
    主    文
異議駁回。
異議程序費用由異議人負擔。
    理  由
一、按民事訴訟法第240條之4第1、2、3項分別規定：「當事人
    對於司法事務官處理事件所為之終局處分，得於處分送達後
    10日之不變期間內，以書狀向司法事務官提出異議」、「司
    法事務官認前項異議有理由時，應另為適當之處分；認異議
    為無理由者，應送請法院裁定之」、「法院認第1項之異議
    為有理由時，應為適當之裁定；認異議為無理由者，應以裁
    定駁回之」。查本件異議人就本院司法事務官於民國98年7
    月10日以98年度司促字第14451號支付命令事件裁定駁回其
    聲請支付命令之終局處分（依民事訴訟法第240條之2第1項
    、第513條第1項規定以「裁定」名稱為之），聲明不服提起
    異議，故本院依法自應就本院司法事務官所為之裁定，審究
    異議人之異議有無理由，合先敘明。
二、本件異議意旨略以：「依一定事實，足認以久住之意思，住
    於一定之地域者，即為設定其住所於該地」、「訴訟，由被
    告住所地之法院管轄」、「支付命令之聲請，專屬債務人為
    被告時，依第1條、第2條、第6條或第20條規定有管轄權之
    法院管轄」，參照民法第20條、民事訴訟法第1條前段、第5
    10條規定。相對人固於94年6月22日出境，並於96年7月6日
    辦理遷出登記，然住所與戶籍地址非相同概念，故相對人雖
    已辦理遷出登記，但其住所仍在原址，此觀相對人之戶籍謄
    本即明。而支付命令係規定送達於住所，非戶籍地址，故鈞
    院駁回異議人支付命令之聲請，顯係混淆住所及戶籍所致。
    況若相對人94年6月22日出境後，即未再入境，如何在96年7
    月6日辦理遷出登記，顯見相對人之住所仍在原址，為此，
    爰聲明異議等語。
三、按督促程序，如聲請人應為對待給付尚未履行，或支付命令
    之送達應於外國為之，或依公示送達為之者，不得行之，民
    事訴訟法第509條定有明文。經查：
    （一）相對人已遷出國外，並有遷出登記，且其自94年6月
          22日出境後，迄今均未入境我國等情，有其戶籍資料
          及入出境查詢結果各1份附卷可參，則異議人於原審
          聲請對相對人發支付命令，其送達應於外國為之，並
          無疑問，參照首開法條規定，異議人之聲請於法即有
          未合。至於相對人之最後設籍地固為本院所轄之臺南
          市○○區○○路2段142號，然如前述，相對人自94年
          6月22日出境後，迄今均未入境我國，足見相對人並
          未實際居住該地，而難認其住所仍係位於該址。
    （二）異議人雖另主張若相對人94年6月22日出境後，即未
          再入境，如何在96年7月6日辦理遷出登記，顯見相對
          人之住所仍在原址云云，然按出境2年以上，應為出
          境人口之遷出登記者，其戶籍地戶政事務所得逕行為
          之，戶籍法第16條第3項、第42條及施行細則第5條定
          有明文。經本院依職權函詢臺南市中西區戶政事務所
          ：「乙○○戶籍遷出登記係逕行為之或其本人或其他
          人代理辦理登記？」等情，業經該所以98年9月4日南
          市中西戶秋字第0980003993號函說明三表示：「經查
          乙○○先生於民國94年6月22日出境，係本所於96年6
          月27日接獲該員『出境滿二年未入境人口通報表』，
          並依國人出境滿二年未入境及再入境人口通報作業點
          規定於96年7月6日逕為遷出登記」，可知相對人之遷
          出登記係由戶政機關逕行為之，非相對人本人申請，
          故異議人之上開主張，亦顯非有理。從而，原裁定駁
          回異議人支付命令之聲請，於法並無違誤，異議人以
          上開理由聲明異議，為無理由，應予駁回。
四、據上論結，本件異議為無理由，爰依民事訴訟法第240條之4
    第3項、第95條、第78條，裁定如主文。
中    華    民    國    98    年    9     月    10    日
                  民事第一庭  法  官  陳志成
以上正本係照原本作成。
如對本裁定抗告須於裁定送達後10日內向本院提出抗告狀，並應
繳納抗告費新台幣1,000元整。
中    華    民    國    98    年    9     月    10    日
                              書記官  陳淑芬


司法院資訊處製作；財團法人民間司法改革基金會備份。
